最高法院刑事判決　　　　　　九十四年度台上字第五八０七號
　　上　訴　人　乙○○
　　　　　　　　　　　　304.
　　選任辯護人　黃榮作律師
　　上　訴　人　甲○○
　　　　　　　　　　　　23號.
　　　　　　　　丙○○
　　　　　　　　丁○○
　　　　　　　　　　　　路21.
　　　　　　　　　　　　路37.
　　上　一　人
　　選任辯護人　禎和律師
上列上訴人等因強盜案件，不服台灣高等法院高雄分院中華民國
九十二年一月九日第二審判決（九十年度上訴字第一六七三號，
起訴案號：台灣高雄地方法院檢察署八十七年度偵字第二二三四
七號），提起上訴，本院判決如下：
    主  文
原判決撤銷，發回台灣高等法院高雄分院。
    理  由
本件原判決認定上訴人乙○○、甲○○、丁○○、丙○○與陳行
尚（另案審理）、陳德忠、林健良（陳、林二人已判處罪刑確定
）及真實姓名暨年籍不詳之成年男子數人，共同意圖為圖為自己
不法之所有，於民國八十七年五月至八十八年一月間，以在報紙
上刊登廣告徵求男副理或男伴遊（即俗稱「牛郎」為餌），再乘
機提供不明藥物予前來應徵之被害人服用，待被害人昏迷不醒，
再搶劫其財物、身分證件，又變造被害人身分證持以典當或變賣
強盜所得之汽車等財物，共犯十二件強盜犯行，得款朋分花用，
詳如原判決附表（下稱「附表」）一所載等情。因而撤銷第一審
關於上訴人等四人部分之判決，改判仍論處上訴人等共同連續意
圖為自己不法之所有，以藥劑致使不能抗拒而取他人之物罪刑。
固非無見。
惟查，(一)、依原判決事實欄及理由欄、附表一之記載，僅認定上
訴人等四人與陳德忠、林健良二人共同犯罪，並未認定有陳行尚
及不詳姓名之成年男子數人參與實施犯罪之事實。乃原判決（第
三頁）事實欄（第一至第三行），卻記載上訴人等六人與陳行尚
及不詳姓名之成年男子數人共同基於犯意聯絡，連續多次犯罪云
云。前後不一，自屬理由矛盾。(二)、依原判決事實欄（一之(一)部
分）所云，強盜鍾昆發部分甲○○未參與犯罪，則附表二編號１
所示偽造之文書即與甲○○無關，但原判決主文欄甲○○部分竟
諭知附表二編號１所示偽造之署押、變造身分證上之相片沒收，
顯然矛盾。另此部分事實未載明上訴人等偽造電話申請書之數量
，而逕於附表二編號１記載「電話申請書二份」，亦久允洽。(三)
、原判決（第十三頁第十八、十九行）理由採信林健良所供述，
王偉泰之身分證係由丁○○所變造一語，資為認定上訴人等犯罪
之證據。但其事實欄（第五頁第六行）卻認定係林健良變造王偉
泰之身分證，自屬矛盾；另原判決理由欄（第十四頁第十二、十
三行）述，在勝興汽車當舖偽造典當切結書上之指紋係林健良
之指紋，有指紋鑑定書在卷可稽。但其事實欄泛稱林健良、乙○
○至勝興汽車當舖典當劫來之汽車，並在切結書上偽造「王偉泰
」之署押、指印各一枚云云，未詳細明係由林健良偽造署押、
指紋，亦屬可議。(四)、原判決事實欄（一之(四)）關於強盜阮信介
部分，僅述上訴人至監理處將強盜阮信介所得之小客車辦理過
戶為曾盈庶名義而已，並未詳細認定上訴人等如何偽造文書辦理
過戶之經過，則其主文欄諭知附表二編號４所示「汽車各項異動
登記書、汽車過戶登記書」上「偽造曾盈庶之署押二枚」沒收一
節，顯然失所依據。(五)、原判決事實欄（一之(五)）關於強盜黃旭
弘部分，亦僅謂上訴人等將強盜所得汽車，至監理機關，冒名過
戶為林嶔泓名義後，將該車開至安利汽車商行出售，得款朋分花
用等情。並未細述上訴人等如何辦理過戶、有無偽造汽車過戶登
記書等細節，亦未言及有無偽造簽訂買賣契約書之事實。則其主
文欄諭知附表二編號５所示「汽車買賣合約書」「汽車過戶登記
書」上偽造之「林嶔泓」署押、指印均沒收，同屬無所依據。(六)
、附表二編號５及６分別所載，換貼「乙○○」相片，經變造之
「林嶔泓」身分證，應屬同一枚身分證，乃原判決主文重複諭知
沒收，自屬違誤。(七)、原判決（第九頁第十行）事實欄（一之(九)
）關於強盜毛勇智部分，僅謂上訴人「持變造林志峰之身分證」
，將贓車出售予源邑汽車商行云云，但上訴人等如何變造該身分
證，該事實欄並未敘述明白，則原判決主文欄諭知附表二編號９
所示身分證上「林健良」相片應予沒收一節，同屬失所依據。(八)
、原判決事實欄（一之(九)、(十)、(十一)）關於強盜毛勇智、李青發、
張正岳部分，均認定上訴人等偽造「汽車買賣合約書」，將強劫
得來之贓車販賣，得款花用等情。但原判決理由並未敘述認定此
部分事實所憑之證據及理由，顯然理由不備。(九)、原判決事實欄
並未記載查扣有共犯陳德忠所有空白身分證二張之事實，主文欄
亦未諭知沒收此二張空白身分證，惟其理由欄竟謂：「扣案之空
白身分證二張，為共犯陳德忠所有且為供犯罪預備用之物，亦應
依刑法第三十八條第一項第二款規定沒收之。」（見原判決第三
十頁第十八至二十行）云云，顯然矛盾。上訴人等上訴意旨，均
指摘原判決不當，非無理由，應認有撤銷發回更審之原因。至原
判決認為無罪（即不另為無罪諭知）部分，固與前述發回之有罪
部分有審判不可分之關係，爰一併發回更審。又梁聖瑜、甲○○
、丁○○三人在七、八個月內連續多次犯強盜罪，是否有犯罪之
習慣，應依刑法第九十條第一項規定令入勞動場所強制工作，以
資矯正惡習，案經發回，允宜併予審究。附此敘明。
據上論結，應依刑事訴訟法第三百九十七條、第四百零一條，判
決如主文。
中　　華　　民　　國　九十四　年　　十　　月　二十　　日
                      最高法院刑事第五庭
                          審判長法官  吳　雄　銘
                                法官  池　啟　明
                                法官  郭　毓　洲
                                法官  吳　三　龍
                                法官  韓　金　秀
      本件正本證明與原本無異
                                      書  記  官
中　　華　　民　　國　九十四　年　　十　　月　　　　　日
                                                 Ｒ
